臺灣臺南地方法院民事裁定
110年度消債更字第382號
聲  請  人
即債 務 人  王淑芬  

代  理  人  郭群裕律師（法律扶助）
上列聲請人依消費者債務清理條例聲請更生事件，本院裁定如下
：
    主  文
債務人王淑芬自民國111年3月31日下午5時起開始更生程序，並
命司法事務官進行本件更生程序。
    理  由
一、按債務人不能清償債務或有不能清償之虞者，且無擔保或無
    優先權之本金及利息債務總額未逾新臺幣（下同）1,200萬
    元者，於法院裁定開始清算程序或宣告破產前，得向法院聲
    請更生；債務人對於金融機構負債務者，在聲請更生或清算
    前，應向最大債權金融機構請求協商債務清償方案，或向其
    住、居所地之法院或鄉、鎮、市、區調解委員會聲請債務清
    理之調解，消費者債務清理條例（下稱消債條例）第3條、
    第42條第1項、第151條第1項分別定有明文。
二、本件聲請意旨略以：聲請人積欠無擔保或無優先權之債務總
    額約為143萬7,670元，為清理債務，依消債條例第151條規
    定，於民國110年11月4日向本院聲請與最大債權金融機構台
    新國際商業銀行股份有限公司（下稱台新銀行）為債務調解
    ，惟因聲請人之收入扣除必要支出後已無餘額，致該次調解
    不成立。又聲請人無擔保或無優先權之本金及利息債務總額
    未逾1,200萬元，復未經法院裁定開始清算程序或宣告破產
    ，亦無依消債條例或破產法之規定而受刑之宣告。為此，爰
    依消債條例規定聲請准依更生程序清理債務等語。
三、經查：
  ㈠聲請人主張其為一般消費者，5年內未從事小規模營業，現積
    欠無擔保或無優先權之本金及利息債務總額未逾1,200萬元
    ，聲請人已於110年11月間聲請與最大債權金融機構台新銀
    行為債務清理之前置調解，前置調解未成立等情，有聲請人
    提出財團法人金融聯合徵信中心查詢當事人綜合信用報告回
    覆書、債權人清冊及調解不成立證明書等件為憑（見消債更
    卷第16、21、29至34、113至117頁），是聲請人主張其所積
    欠無擔保或無優先權之本金及利息債務總額未逾1,200萬元
    ，並曾踐行前置調解程序而調解不成立等事實，應堪認定。
　㈡而依據台新銀行、華南商業銀行股份有限公司、台北富邦商
    業銀行股份有限公司、元大商業銀行股份有限公司及中國信
    託商業銀行股份有限公司陳報聲請人積欠債務金額分別為60
    萬1,710元、52萬6,758元、62萬5,964元、5萬8,221元及31
    萬2,524元（見消債更卷第69至109、163頁），是聲請人之
    債務總額應為212萬5,177元（計算式：60萬1,710元＋52萬6,
    758元＋62萬5,964元＋5萬8,221元＋31萬2,524元＝212萬5,177
    元）。
　㈢聲請人稱目前從事葬儀社咖啡銷售臨時攤商，無固定配合之
    葬儀社，均為前天接獲電話通知，始前往擺攤，擺攤以日計
    酬，一日1,000元，當日領現，每月可擺攤約20次，每月收
    入約為2萬元，並提出切結書、現場擺攤照片（消債更卷第3
    7、111、127至129頁）附卷為憑。而聲請人108、109年度查
    無所得申報，亦無勞工保險投保紀錄，有聲請人提出之108
    、109年度綜合所得稅各類所得資料清單、勞動部勞工保險
    局憑證（見消債更卷第23至25、35頁）在卷可佐。此外，查
    無其他證據資料證明聲請人尚有其主張收入以外之所得，是
    聲請人每月收入應為2萬元，並以此金額作為償債能力之計
    算基礎。又聲請人名下僅有三商美邦人壽保單1份，該保單
    解約可領1萬6,816元，有全國財產稅總歸戶財產查詢清單、
    保單綜合資料查詢、三商美邦人壽保險股份有限公司111年1
    月12日（111）三法字第00083號函、元大商業銀行股份有限
    公司111年1月26日元銀字第1110000957號函檢附交易明細、
    臺灣中小企業銀行台南分行111年1月26日111台南字第00001
    號函檢附金融帳戶交易明細（消債更卷第27、119至125、16
    1、165至167、173至175頁）附卷可稽，堪認屬實。
　㈣按債務人必要生活費用，以最近1年衛生福利部或直轄市政府
    所公告當地區每人每月最低生活費1.2倍定之；受扶養者之
    必要生活費用，準用第1項規定計算基準數額，並依債務人
    依法應負擔扶養義務之比例認定之，消債條例第64條之2第1
    項、第2項分別定有明文。而最近1年衛生福利部所公告之臺
    南市每人每月最低生活費為1萬4,230元，以1.2倍計算應為1
    萬7,076元，而聲請人所陳之每月生活費用為1萬5,965元（
    計算式：三餐膳食6,000元＋健保費700元＋房租6,000元＋水費
    112元＋電費600元＋電信費600元＋交通費1,000元＋日常生活用
    品953元＝1萬5,965元，見消債更卷第15頁），尚符前揭最低
    生活標準，應屬可採。又聲請人之父親為26年生，現已84餘
    歲，每月除領有3,000元之老人年金外，並無工作收入；母
    親為35年生，現已75餘歲，每月除領有3,879元之中低收入
    老人生活津貼外，並無工作收入，此有戶籍謄本及聲請人父
    、母親108、109年度稅務電子閘門財產所得調件明細表、臺
    南市政府社會局111年2月7日南市社助字第1110197103號函
    （見消債更卷第39、147至153、171頁）在卷可憑，均認有
    受扶養之必要。而聲請人父、母親之生活費標準亦應以上開
    最低生活費標準為限，故依前述每人每月1萬7,076元之生活
    費標準扣除其父每月領取之老人年金3,000元、其母每月領
    取之中低收入老人生活津貼3,879元後，再以聲請人應負擔
    扶養義務比例認定（父、母親由兄弟姊妹5人共同扶養，聲
    請人應負擔5分之1；戶籍謄本見消債更卷第131至137頁），
    聲請人每月扶養父親之費用應以2,815元為上限【計算式：
    （1萬7,076元－3,000元）÷5人＝2,815元，元以下四捨五入】
    、每月扶養母親之費用應以2,639元為上限【計算式：（1萬
    7,076元－3,879元）÷5人＝2,639元，元以下四捨五入】，而
    聲請人所陳父、母親之扶養費用均為3,193元，已逾此範圍
    ，惟未提出相關理由以證明其父、母親確有逾越前揭最低生
    活標準之必要，是聲請人每月扶養費用仍應以5,454元（計
    算式：2,815元＋2,639元＝5,454元）為限。是以，聲請人每
    月必要生活費用應為2萬1,419元（計算式：1萬5,965元＋5,4
    54元＝2萬1,419元）。
  ㈤綜上，聲請人每月工作收入2萬元，扣除聲請人每月必要生活
    費用2萬1,419元後，顯已入不敷出，縱使將其三商美邦人壽
    保單解約，該保單解約金1萬6,816元，亦不足清償總額為21
    2萬5,177元之債務，堪認聲請人確已達不能清償債務之程度
    ，自有藉助更生制度調整其與債權人間之權利義務關係，重
    建其經濟生活之必要。
四、綜上所述，聲請人僅係一般消費者，積欠之無擔保或無優先
    權之本金及利息債務總額在1,200萬元以下，並曾與最大債
    權金融機構台新銀行為債務清償方案之調解，惟調解不成立
    ，且未經法院裁定開始清算程序或宣告破產，亦無依消債條
    例或破產法之規定而受刑之宣告之情，有本院消債事件查詢
    作業紀錄、臺灣高等法院被告前案紀錄表在卷可憑（見消債
    更卷第43至45頁），又查無消債條例第6條第3項、第8條或
    第46條各款所定駁回更生聲請之事由存在，則聲請人聲請更
    生，應予准許。
五、末按，法院開始更生程序之裁定，應載明其年、月、日、時
    ，並即時發生效力；法院裁定開始更生或清算程序後，得命
    司法事務官進行更生或清算程序，必要時得選任律師、會計
    師或其他適當之自然人或法人一人為監督人或管理人，消債
    條例第45條第1項、第16條第1項定有明文。本件既准予更生
    ，爰依前開規定，裁定如主文所示。　　　
中　　華　　民　　國　　111 　年　　3  　月　　31  　日
                       消債第四庭   法　官　廖建瑋
以上正本係照原本作成。
本裁定不得抗告。
本裁定已於民國111年3月31日下午5時公告。
中　　華　　民　　國　　111 　年　　3  　月　　31  　日
                                    書記官　鄭梅君